【裁判字號】    99,訴,476
【裁判日期】    990629
【裁判案由】    違反毒品危害防制條例
【裁判全文】
臺灣屏東地方法院刑事判決               99年度訴字第476號
公  訴  人  臺灣屏東地方法院檢察署檢察官
被      告  甲○○
上列被告因違反毒品危害防制條例案件，經檢察官提起公訴（99
年度毒偵字第661 號），嗣被告於本院準備程序進行中先就被訴
事實為有罪之陳述，本院告知被告簡式審判程序之旨，並聽取當
事人之意見後，裁定改由受命法官獨任依簡式審判程序審理，判
決如下：
    主  文
甲○○施用第一級毒品，累犯，處有期徒刑壹年；又施用第一級
毒品，累犯，處有期徒刑拾月。應執行有期徒刑壹年捌月。
    事  實
一、甲○○前於民國89年間，因施用毒品案件，經本院以89年度
    毒聲字第1697號裁定送觀察、勒戒後，經評定無繼續施用毒
    品之傾向，於89年8 月7 日釋放出所，並經臺灣屏東地方法
    院檢察署檢察官於89年8 月8 日以89年度毒偵字第1586號為
    不起訴處分確定；又於94年間，因施用毒品案件，經本院以
    94年度訴字第312 號判處有期徒刑9 月確定，嗣於95年5 月
    5 日縮刑期滿執行完畢；另於96年間，因施用毒品案件，經
    本院以96年度訴字第971 號判決處有期徒刑1 年確定，因竊
    盜案件，經本院以97年度簡字第337 號判決處有期徒刑判處
    有期徒刑3 月確定，上開案件嗣經本院以97年度聲字第1216
    號裁定定應執行有期徒1 年2 月確定，於98年4 月9 日因縮
    短刑期假釋出監付保護管束，迄98年5 月30日保護管束期滿
    ，假釋未被撤銷，以執行完畢論。詎其仍不知悔改、戒絕毒
    品，明知海洛因經公告列為毒品危害防制條例第2 條第2 項
    第1 款之第一級毒品，不得非法持有、施用，竟基於施用第
    一級毒品海洛因之犯意，先於98 年9月21日晚上6 時許，在
    屏東縣長治鄉潭頭公墓內，以將第一級毒品海洛因置入注射
    針筒內摻水稀釋後，注射靜脈血管之方式，施用海洛因1 次
    ；嗣於98年9 月25日晚上9 時許，在屏東縣長治鄉○○村○
    ○路166 號，因另涉嫌竊盜案，為警逮捕，警方發現其右手
    臂上有疑似注射海洛因之針孔痕跡，乃徵得其同意採集其尿
    液檢體送檢驗，結果呈嗎啡陽性反應，而查知上情。其又於
    99年2 月24日下午4 時許，在其位於屏東縣長治鄉○○村○
    ○路97號之住處附近之公墓內，以同一方式，施用海洛因1
    次；嗣於99年2 月26日下午2 時30分許，在屏東縣長治鄉○
    ○村○○路109 之3 號「春盛資源回收場」前，因形跡可疑
    ，為警盤查，其在有偵查犯罪職權之公務員或機關知悉其本
    件犯行前，主動向警方供承此件犯行，經警採尿送驗後，果
    檢出海洛因代謝後之嗎啡陽性反應，查悉上情。
二、案經屏東縣政府警察局屏東分局及里港分局報告臺灣屏東地
    方法院檢察署檢察官偵查起訴。
    理  由
一、本案被告甲○○所犯違反毒品危害防制條例案件，並非法定
    刑為死刑、無期徒刑或最輕本刑3 年以上有期徒刑之罪，亦
    非高等法院管轄第一審之案件，而被告於本院準備程序中就
    被訴事實為有罪之陳述，本院合議庭乃裁定由受命法官獨任
    進行簡式審判程序。又簡式審判程序之證據調查，依刑事訴
    訟法第273 條之2 規定，不受同法第159 條第1 項審判外陳
    述排除之限制，再被告對於卷內之各項證據，亦不爭執證據
    能力，故卷內所列之各項證據，自得作為證據，先予敘明。
二、上揭事實，業據被告坦承不諱，其先後2 次為警所採集之尿
    液檢體，經送請臺灣檢驗科技股份有限公司以酵素免疫分析
    法及氣相層析質譜儀法檢驗，結果均呈海洛因代謝後之嗎啡
    陽性反應，有該公司98年10月14日編號KＺ000000000000號、
    99年3 月11日編號KＺ000000000000號濫用藥物尿液檢驗報告
    及尿液檢體採證編號姓名對照表在卷足憑（見屏東分局卷宗
    第6 、7 頁、里港分局卷宗第9 、12頁），並有查獲相片附
    卷可佐（見屏東分局卷宗第10頁、里港分局卷宗第13頁），
    足見被告前開自白顯與事實相符，堪可採信。
三、又按毒品危害防制條例於92年7 月9 日修正公布，其中第20
    條、第23條將施用毒品之刑事處遇程序，區分為「初犯」、
    「5 年內再犯」、「5 年後再犯」，而依立法理由觀之，僅
    限於「初犯」、「5 年後再犯」，始應先經觀察、勒戒或強
    制戒治程序，倘被告於5 年內已再犯，經依法追訴處罰，縱
    其第3 次（或第3 次以上）再度施用毒品之時間，在初犯經
    觀察、勒戒或強制戒治執行完畢釋放5 年以後，已不合於「
    5 年後再犯」之規定，且因已於「5 年內再犯」，顯見其再
    犯率甚高，原實施觀察、勒戒或強制戒治，已無法收其實效
    ，即應依該條例第10條處罰，最高法院95年5 月9 日95年度
    第7 次刑事庭會議決議可資參照。查被告前於89年間，因施
    用毒品案件，經本院以89年度毒聲字第1697號裁定送觀察、
    勒戒後，經評定無繼續施用毒品之傾向，於89年8 月7 日釋
    放出所，並經臺灣屏東地方法院檢察署檢察官於89年8 月8
    日以89年度毒偵字第1586號為不起訴處分確定；又於94年間
    ，因施用毒品案件，經本院以94年度訴字第312 號判處有期
    徒刑9 月確定，嗣於95年5 月5 日縮刑期滿執行完畢。另於
    96年間，因施用毒品案件，經本院以96年度訴字第971 號判
    決處有期徒刑1 年確定，因竊盜案件，經本院以97年度簡字
    第337 號判決處有期徒刑判處有期徒刑3 月確定，上開案件
    嗣經本院以97年度聲字第1216 號 裁定定應執行有期徒1 年
    2 月確定，於98年4 月9 日因縮短刑期假釋出監付保護管束
    ，迄98年5 月30日保護管束期滿，假釋未被撤銷，以執行完
    畢論之事實，有臺灣屏東地方法院檢察署刑案資料查註紀錄
    表及臺灣高等法院被告全國前案紀錄表各1 份在卷可按，是
    被告於觀察、勒戒執行完畢釋放後，5 年內已再犯施用毒品
    案件，經本院判處罪刑確定，則其再犯本件施用毒品案件，
    即非屬該條例第20條第3 項所稱「5 年後再犯」之情形，檢
    察官自應依法追訴。從而，本件事證明確，被告犯行洵堪認
    定，應依法論科。
四、查海洛因係屬毒品危害防制條例第2 條第2 項第1 款所規定
    之第一級毒品，是核被告所為，均係犯毒品危害防制條例第
    10條第1 項之施用第一級毒品罪。其持有毒品復進而施用，
    其持有毒品之低度行為，各為施用毒品之高度行為所吸收，
    均不另論罪。又查被告前有如事實欄所示之科刑及執行情形
    ，有臺灣屏東地方法院檢察署刑案資料查註紀錄表、臺灣高
    等法院被告前案紀錄表各1 份附卷足憑，其於刑之執行完畢
    後5 年內，再犯本件有期徒刑以上之2 罪，均為累犯，皆應
    依刑法第47條第1 項規定加重其刑。再查被告於有偵查犯罪
    職權之公務員或機關發覺其於99年2 月24日所為施用第一級
    毒品犯行前，即主動告知警方此部分犯罪事實，嗣並接受裁
    判，符合自首之規定，爰就其所犯此罪部分，依刑法第62條
    前段規定減輕其刑，並就上開刑之加重、減輕事由，依法先
    加後減之。爰審酌被告多次施用毒品，足以戕害其身心，滋
    生其他犯罪，且前有施用毒品前科，經入監執行仍未戒絕毒
    品，顯然自制力甚差，惟念其犯後坦承犯行，且施用毒品行
    為於本質上係屬自我戕害行為，反社會性之程度應屬較低，
    暨考量其犯罪動機、素行、智識程度、生活狀況等一切情狀
    ，並斟酌檢察官之求刑，分別量處如主文所示之刑，並定應
    執行刑。
據上論斷，應依刑事訴訟法第273 條之1 第1 項、第299 條第1
項前段，毒品危害防制條例第10條第1 項，刑法第11條前段、第
47條第1 項、第62條前段、第51條第5款，判決如主文。
本案經檢察官任亭到庭執行職務。
中    華    民    國    99    年    6    月    29     日
                  刑事第五庭  法  官  陳秀慧
如不服本判決應於收受本判決送達後十日內向本院提出上訴書狀
，其未敘述上訴理由者，並得於提起上訴後十日內向本院補提理
由書狀（均須按他造當事人之人數附繕本）「切勿逕送上級法院
」。
中    華    民    國    99    年    6     月    29    日
                              書記官  史安琪
附錄本判決論罪科刑法條：
毒品危害防制條例第10條第1項：
施用第一級毒品者，處6月以上5年以下有期徒刑。

司法院資訊處製作；財團法人民間司法改革基金會備份。
